【裁判字號】    97,訴,1694
【裁判日期】    980303
【裁判案由】    違反槍砲彈藥刀械管制條例
【裁判全文】
臺灣高雄地方法院刑事判決              97年度訴字第1694號
公  訴  人  臺灣高雄地方法院檢察署檢察官
被      告  甲○○
上列被告因違反槍砲彈藥刀械管制條例案件，經檢察官提起公訴
（97年度偵字第16912 號），本院判決如下：
    主  文
甲○○未經許可，持有彈藥之主要組成零件，處有期徒刑拾月，
扣案之雙基發射火藥壹包（驗餘淨重貳點肆玖公克），沒收之。
    事  實
一、甲○○明知具殺傷力之非制式子彈及彈藥之主要組成零件之
    黑色火藥，非經中央主管機關許可，不得持有，未經許可，
    竟於民國97年1 月初某日，未經許可，基於持有具殺傷力之
    非制式子彈及彈藥之主要組成零件之犯意，在其位於高雄縣
    阿蓮鄉○○街三巷10號6 樓之6 住處，收受真實姓名年籍不
    詳、綽號「國慶」之成年男子所交付具有殺傷力之非制式子
    彈1 顆及彈藥主要組成零件之雙基發射火藥1 包（淨重2.38
    公克）後，將該子彈及火藥置放在上址住處內之衣架上，無
    故而持有之。嗣於97年2 月28日上午11時10分許，為警持本
    院核發之搜索票，在上址實施搜索，旋於上開住處內扣得上
    開具有殺傷力之非制式子彈1 顆及彈藥主要組成零件之黑色
    雙基發射火藥1 包（驗前淨重2.83公克，驗餘淨重2.49公克
    ）。
二、案經臺灣高雄地方法院檢察署檢察官自動簽分偵查起訴。
    理  由
一、本件被告甲○○所犯係死刑、無期徒刑、最輕本刑為3年以
    上有期徒刑以外之罪，其於本院審理時就被訴事實為有罪之
    陳述，經告知簡式審判程序之旨，並聽取其與公訴人之意見
    後，合議庭裁定改行簡式審判程序。
二、上揭事實，業據被告甲○○坦承不諱，核與證人即被告之配
    偶王淑貞證述：在上址住處所扣得之物，係被告所有等語大
    致相符，並有上開子彈1 顆、黑色火藥1 包扣案可佐。而扣
    案之子彈1 顆及火藥1 包，經送內政部警政署刑事警察局（
    下稱刑事警察局）結果：(一)、送鑑之子彈1 顆，經以性能檢
    驗法、試射法鑑驗後，認係非制式子彈，由金屬彈殼組合直
    徑9.0mm 金屬彈殼而成，經試射，可擊發，具殺傷力。(二)、
    送鑑之火藥1 包，經檢視為黑色片狀顆粒，淨重2.83公克，
    取0.34公克鑑定，餘2.49公克，經以燃燒試驗法、呈色試驗
    法、氣相層析質譜分析法、核磁共振分析法、紅外線光譜分
    析法、掃瞄式電子顯微鏡／Ｘ–射線能譜分析法檢驗後，檢
    出硝化甘油、硝化纖維等成分，認係雙基發射火藥，此有刑
    事警察局97年4 月23日刑鑑字第0970041897號、同年4 月1
    日刑鑑字第0970041869號槍彈鑑定書各1 份在卷足稽（見偵
    (一)卷第11至14頁）。又上開雙基發射火藥1 包，係無煙火藥
    一種，其作用及功能係作為小型武器（如手槍或步槍）所用
    子彈或建築工業用彈之發射火藥使用，並屬內政部86年11月
    24日台內警字第8670683 號公告之「炸彈」或「爆裂物」
    主要組成零件，亦有內政部97年12月31日內授警字第097087
    1986號函1 紙附卷可佐（見本院卷第15頁）。足認本件扣案
    由被告所持有之子彈1 顆係非制式子彈；雙基發射火藥1 包
    係「炸彈」或「爆裂物」之主要組成零件，分別屬槍砲彈藥
    刀械管制條例所管制之子彈及彈藥之主要組成零件甚明。足
    徵被告上開任意性之自白與事實相符，堪予採信。從而，被
    告非法持有具殺傷力之制式子彈、彈藥之主要組成零件犯行
    ，洵堪認定。
三、核被告所為，係違反槍砲彈藥刀械管制條例第12條第4 項之
    未經許可持有具殺傷力之非制式子彈罪、同條例第13條第4
    項之未經許可持有彈藥之主要組成零件罪。又被告以一持有
    行為，同時犯持有具殺傷力之非制式子彈罪、彈藥之主要組
    成零件罪，係一行為觸犯數罪名，為想像競合犯，應從一重
    論以槍砲彈藥刀械管制條例第13條第4 項之未經許可持有彈
    藥之主要組成零件罪。爰審酌被告未經許可，擅自持有具殺
    傷力之非制式子彈及彈藥之主要組成零件，對於他人生命、
    身體以及社會治安造成潛在之危險與不安，實有可議，惟念
    及被告犯後坦承犯行，態度尚佳，並考量其未經許可持有具
    殺傷力之非制式子彈、雙基發射火藥之數量，及其犯罪動機
    、目的、手段等一切情狀，量處如主文所示之刑。扣案之雙
    基發射火藥1 包（驗餘淨重2.49公克），係屬違禁物，已如
    前述，應依刑法第38條第1 項第1 款之規定，予以宣告沒收
    ；至於鑑驗耗用之雙基發射火藥0.34公克既已滅失，自無庸
    宣告沒收銷燬。扣案具殺傷力之非制式子彈1 顆，雖係屬違
    禁物，惟已經擊發，有上開刑事鑑定書可按，應屬已滅失，
    爰不予宣告沒收，併此敘明。
據上論斷，應依刑事訴訟法第273 條之1 第1 項、第299 條第1
項前段，槍砲彈藥刀械管制條例第12條第4 項、第13條第4 項，
刑法第11條前段、第55條、第38條第1 項第1 款，判決如主文。
本案經檢察官黃子宜到庭執行職務。
中    華    民    國    98    年    3     月    3     日
                  刑事第五庭  審判長法  官  黃建榮
                                    法  官  楊珮瑛
                                    法  官  李殷君
以上正本證明與原本無異。
如不服本判決應於收受送達後10日內向本院提出上訴書狀，並應
敘述具體理由；如未敘述上訴理由者，應於上訴期間屆滿後20日
內向本院補提理由書（均須按他造當事人之人數附繕本）「切勿
逕送上級法院」。
中    華    民    國    98    年    3     月    5    日
                                    書記官  李文廣
附錄本判決論罪科刑法條全文：
槍砲彈藥刀械管制條例第12條
未經許可，製造、販賣或運輸子彈者，處1 年以上7 年以下有期
徒刑，併科新台幣500 萬元以下罰金。
未經許可，轉讓、出租或出借子彈者，處6 月以上5 年以下有期
徒刑，併科新台幣300 萬元以下罰金。
意圖供自己或他人犯罪之用，而犯前二項之罪者，處3 年以上10
年以下有期徒刑，併科新台幣700 萬元以下罰金。
未經許可，持有、寄藏或意圖販賣而陳列子彈者，處5 年以下有
期徒刑，併科新台幣300 萬元以下罰金。
第 1 項至第 3 項之未遂犯罰之。
槍砲彈藥刀械管制條例第13條
未經許可，製造、販賣或運輸槍砲、彈藥之主要組成零件者，處
3 年以上10年以下有期徒刑，併科新台幣700 萬元以下罰金。
 經 許可，轉讓、出租或出借前項零件者，處1 年以上7 年以下
有期徒刑，併科新台幣500 萬元以下罰金。
意圖供自己或他人犯罪之用，而犯前2 項之罪者，處5 年以上有
期徒刑，併科新台幣1000萬元以下罰金。
未經許可，持有、寄藏或意圖販賣而陳列第1 項所列零件者，處
6 月以上5 年以下有期徒刑，併科新台幣300 萬元以下罰金。
第 1 項至第 3 項之未遂犯罰之。


司法院資訊處製作；財團法人民間司法改革基金會備份。
